臺灣板橋地方法院刑事判決　　　　　　　　　　　　　九十三年度訴字第九０六號
　　公　訴　人　臺灣板橋地方法院檢察署檢察官
　　被　　　告　辛○○
　　指定辯護人　呂翊丞律師
右列被告因強盜等案件，經檢察官提起公訴（臺灣板橋地方法院檢察署九十三年度偵
字第六五八０號、九十三年度偵字第六六九九號、九十三年度偵字第七四０四號、九
十三年度偵字第七九七五號）及移送併辦（臺灣士林地方法院檢察署九十三年度偵字
第二九五五號），本院判決如左：
    主  文
辛○○連續踰越安全設備於夜間侵入住宅竊盜，處有期徒刑壹年；又連續踰越安全設
備於夜間侵入住宅竊盜，因脫免逮捕，而當場施以強暴，未遂，處有期徒刑肆年陸月
，扣案之黑色手套貳只均沒收。應執行有期徒刑伍年肆月，扣案之黑色手套貳只均沒
收。
    事  實
一、辛○○有下列犯行：
  （一）意圖為自己不法所有，並基於概括犯意，先於民國九十三年一月二十日凌晨
        二時許之夜間，在庚○○位於臺北縣泰山鄉○○街十巷十二號四樓之住宅，
        翻越該住宅陽臺窗戶而踰越安全設備，以此方式侵入該住宅，竊取庚○○置
        於該處之現金約新臺幣八千元、手機一支，辛○○得手後離去時，遺留其所
        騎用車號ＳＦ五─四八二號機車鑰匙於該處；復於九十三年三月十八日凌晨
        三時三十分許之夜間，在戊○○位於臺北市大同區○○○路○段九十七號六
        樓之住宅，翻越該住宅陽臺窗戶而踰越安全設備，以此方式侵入該住宅，正
        著手竊取該處更衣室衣櫥抽屜之物時，適戊○○發現並大聲喊叫，辛○○因
        而未得逞並逃逸，惟於臺北市大同區○○○路○段九十七號一樓前，遭該處
        之鄰居楊川興當場逮捕並報警。
  （二）意圖為自己不法所有，並基於概括犯意，先於九十三年三月二十七日凌晨一
        時五十分許之夜間，在己○○、謝泓汶父子位於臺北縣中和市○○路二四九
        巷三二弄六之三號五樓之住宅，翻越該住宅臥室、廚房窗戶而踰越安全設備
        ，以此方式侵入該住宅，正著手竊取該住宅內之物時，適為己○○、謝泓汶
        所發現，辛○○因而未得逞，其並為脫免逮捕，即當場從該住宅內之客廳桌
        上拿起置放於該處之剪刀一支，以該剪刀刺己○○之背部（己○○之背部未
        成傷），且與己○○、謝泓汶發生扭打，而對己○○、謝泓汶施以強暴，致
        己○○受有而右上臂擦傷之傷害，嗣經警據報趕到現場查獲辛○○，並扣得
        辛○○所有供竊盜所用之黑色手套二只。又於九十三年四月十三日凌晨二時
        三十分許之夜間，在乙○○位於臺北縣泰山鄉○○路二一巷十二號一樓之住
        宅，翻越該住宅廁所窗戶而踰越安全設備，以此方式侵入該住宅，正著手竊
        取該住宅內之物時，適為訪客丙○○發現，辛○○因而未得逞，並欲迅速逃
        離現場，丙○○見狀，即緊追在後並追上辛○○，辛○○為脫免逮捕，當場
        與丙○○發生扭打，對丙○○施以強暴，致丙○○受有臉部、二手小指手指
        、左腿膝蓋、二腳腳趾多處擦傷，嗣經警據報趕到現場查獲辛○○。
二、案經臺北縣政府警察局新莊分局、臺北縣政府警察局中和分局報請臺灣板橋地方
    法院檢察署檢察官偵查起訴，暨臺北市政府警察局大同分局報請臺灣士林地方法
    院檢察署檢察官移送併辦。
    理  由
一、右揭事實，業據被告辛○○於本院審理時供承不諱（見本院九十三年九月二十二
    日審判筆錄），核與證人即被害人庚○○、戊○○、己○○、謝泓汶、丙○○、
    乙○○分別於警詢及本院審理時證述之情節相符，復有臺北縣政府警察局贓物認
    領保管單一紙、誠泰醫院診斷證明書一紙（見九十三年度偵字第六五八０號偵查
    卷第二十七頁及第二十九頁），及丙○○受傷照片五張（見九十三年度偵字第七
    四０四號偵查卷第十二頁至第十四頁）附卷可稽，並有扣案之黑色手套二只足資
    佐證。本案事證已臻明確，被告犯行洵堪認定，應予依法論處。
二﹑查被告辛○○於事實欄（一）所示之時、地踰越陽臺窗戶安全設備，並於夜間侵
    入住宅，而竊取庚○○之物，核其所為，係犯刑法第三百二十一條第一項第一款
    、第二款之加重竊盜既遂罪；被告於事實欄（一）所示之時、地踰越陽臺窗戶安
    全設備，並於夜間侵入住宅，著手竊取戊○○之物，惟未得逞，核其所為，係犯
    刑法第三百二十一條第二項、第一項第一款、第二款之加重竊盜未遂罪；又被告
    於事實欄（二）所示之時、地踰越窗戶安全設備，並於夜間侵入住宅，欲竊取己○○、謝泓汶、乙○○住宅內之物而未得逞，且被告於實施竊盜後，為被害人己○○、謝泓汶、丙○○發覺，因脫免逮捕，當場向己○○、謝泓汶、丙○○施以
    強暴，被告之行為應符合刑法第三百二十九條所規範之準強盜行為，且已具有同
    法第三百二十一條第一項第一款、第二款之情事，自應依刑法第三百三十條第二
    項、第一項之加重強盜未遂罪論處（參照最高法院四十二年臺上字第五二三號判
    例、同院四十八年臺上字第一六六號判例），核被告所為係犯刑法第三百二十九
    條、第三百三十條第二項、第一項之加重準強盜未遂罪，公訴人認被告如事實欄
    （二）所示之行為係犯刑法第三百二十九條之準強盜罪，即有未洽，本院爰依刑
    事訴訟法第三百條之規定，於起訴事實同一範圍內變更起訴法條。又被告先後二
    次加重竊盜犯行及先後二次加重準強盜未遂犯行，均時間緊接，犯罪基本構成要
    件相同，顯係基於概括犯意為之，為連續犯，各依刑法第五十六條之規定，論以
    加重竊盜既遂、加重準強盜未遂一罪，並加重其刑，公訴人認被告所為前後二次
    加重準強盜未遂犯行，均係臨時起意，犯意各別，亦有未洽，併此敘明。又被告
    如事實欄（二）所示之行為，雖已著手竊盜行為之實施，惟未生竊得財物之結果
    ，在脫免逮捕之情形，當場向被害人施以強暴，即以加重準強盜未遂論（參照最
    高法院六八年台上字第二七七二號判例），為未遂犯，爰依刑法第二十六條前段
    之規定，按既遂犯之刑度減輕其刑，並依法先加後減之。又被告所犯上開二罪，
    犯意各別，犯罪構成要件互殊，應予分論併罰。爰審酌被告正值青壯之年，本可
    期其潔身自愛，奮發向上，詎捨此不由，反無視法令禁制，為加重竊盜、加重準
    強盜等犯罪，顯乏尊重他人權益及遵守法紀等觀念，應予非難，兼衡其素行、犯
    罪動機、目的、所用手段、所生危害，及犯罪後終能供認無隱，非無悔意，良知
    未泯等態度，量處各罪如主文所示之刑，並定其應執行之刑，資為懲儆。至九十
    三年三月二十七日扣案之黑色手套二只，為被告所有，且供被告行竊所用之物，
    已據被告於本院審理時供明在卷（見本院九十三年九月二十二日審判筆錄），爰
    依刑法第三十八條第一項第二款規定宣告沒收，併此敘明。
三、至移送併辦部分（即被告辛○○於前揭時、地著手竊取戊○○之物而未得逞部分
    ），與檢察官所起訴之加重竊盜罪部分，被告基於概括犯意而為，屬裁判上一罪
    之連續犯關係，基於審判不可分原則，本院自得併予審究，附此敘明。
四、公訴意旨另以：被告辛○○基於意圖為自己不法所有，於九十二年十二月二十日
    二十時四十分許，在臺北縣三重市○○○街一七五巷三十六弄二號前，徒手竊取
    甲○○所有，放置於樓梯口之空氣壓縮機及電鋸各一具，並將之搬上其所有之Ｓ
    Ｆ五─四八二號機車，經丁○○目擊而報警查獲，因認被告涉犯刑法第三百二十
    條第一項之竊盜罪嫌云云。惟按犯罪事實應依證據認定之，無證據不得認定犯罪
    事實，刑事訴訟法第一百五十四條第二項定有明文；次按認定不利於被告之事實
    ，須依積極證據，茍積極之證據本身存有瑕疵而不足為不利於被告事實之認定，
    即應為有利於被告之認定，更不必有何有利之證據，而此用以證明犯罪事實之證
    據，猶須於通常一般人均不至於有所懷疑，堪予確信其已臻真實者，始得據以為
    有罪之認定，倘其證明尚未達到此一程度，而有合理性之懷疑存在，致使無從為
    有罪之確信時，即應為無罪之判決，此有最高法院八十二年度臺上字第一六三號
    判決、七十六年臺上字第四九八六號、三十年上字第八一六號等判例意旨可資參
    照。而刑事訴訟法第一百六十一條已於九十一年二月八日修正公布，其第一項規
    定：檢察官就被告犯罪事實，應負舉證責任，並指出證明之方法，因此檢察官對
    於起訴之犯罪事實，應負提出證據及說服之實質舉證責任，倘所提出之證據，不
    足為被告有罪之積極證明，或其指出證明之方法，無從說服法院以形成被告有罪
    之心證，基於無罪推定之原則，自應為被告無罪判決之諭知，最高法院九十二年
    台上字第一二八號判例可資參照。又當事人得聲請法院調查證據，而法院為發見
    真實，亦得依職權調查證據，但限於維護公平正義或對被告之利益有重大關係之
    事項為限，修正刑事訴訟法第一百六十三條第一、二項定有明文。故法院固得依
    職權調查證據，但並無蒐集證據之義務。蒐集證據乃檢察官或自訴人之職責，事
    實審法院應以調查證據為其主要職責，其調查之範圍，亦以審判中所存在之一切
    證據為限，案內不存在之證據，即不得責令法院為發現真實，應依職權從各方面
    蒐集證據（最高法院九十一年度臺上字第五八四六號判決可資參照）。公訴意旨
    認被告有前揭竊盜罪嫌，無非以告訴人甲○○之指訴，及證人丁○○之證詞為其
    論據；訊據被告則堅決否認有前揭竊盜犯行，辯稱：伊在九十二年十二月二十日
    ，將伊之車號ＳＦ五─四八二號機車借給陳姓男子，伊並沒有偷甲○○所有之空
    氣壓縮機及電鋸等語。經查，目擊證人丁○○到庭證稱：伊開車從伊二哥甲○○
    的樓下經過，伊看到伊二哥住處樓下的門半開著，前面有一台機車，機車上面有
    放一把鋸子、一台空氣壓縮機，伊有把車牌號碼記下來，車號是ＳＦ五─四八二
    號機車，當時伊只看到行為人的背影，及看到他將機車上的東西固定．．，當天
    天色昏暗，伊沒有看清楚，與在庭的被告約有五分像，之後行為人有騎上機車，
    但伊無法確定是否在庭之被告即為當日伊所見的行為人等語（見本院九十三年七
    月二十二日審判筆錄），雖被告確為車號ＳＦ五─四八二號機車之車主，此業據
    被告供承在卷，並有車籍作業系統─查詢認可資料一紙在卷可憑（見九十三年度
    核退字第二六一八號偵查卷第十五頁），然證人丁○○卻未能明確指證案發當時
    係由被告使用ＳＦ五─四八二號機車，並竊取甲○○所置放之空氣壓縮機及電鋸
    ，而告訴人甲○○亦僅於警詢時陳述失竊上開之物，並未指訴被告確有竊取其所
    失竊之空氣壓縮機及電鋸（見九十三年度核退字第二六一八號偵查卷第三頁背面
    ），況被告就其所為前揭連續加重竊盜、加重準強盜之重罪犯行均能直承無隱，
    已如前述，則其對犯罪情節較輕之普通竊盜犯行，應無匿飾之理，被告所辯稱其
    未竊取上開空氣壓縮機及電鋸乙節，堪予採信，此外亦無其他積極證據足資證明
    被告有前揭公訴意旨所指之竊盜犯行，依檢察官所提告訴人甲○○指訴及證人丁○○之證詞，均不足為被告有罪之積極證明，且無從說服本院以形成被告有罪之
    心證，揆諸前揭說明，基於無罪推定之原則，就此部分本應為無罪之諭知，惟公
    訴人認此部分與前揭論罪部分有裁判上一罪之連續犯關係，自不另為無罪之諭知
    。
據上論結，應依刑事訴訟法第二百九十九條第一項前段、第三百條，刑法第五十六條
、第三百二十一條第一項第一款、第二款、第三百二十九條、第三百三十條第二項、
第一項、第二十六條前段、第五十一條第五款、第三十八條第一項第二款，判決如主
文。
本案經檢察官游鉦添到庭執行職務
中　　　華　　　民　　　國　　九十三　　年　　　十　　　月　　　八　　　日
                                  臺灣板橋地方法院刑事第九庭
                                      審判長法  官  蔡新毅
                                            法  官  王士珮
                                            法  官  林海祥
右正本證明與原本無異。
如不服本判決，應於判決送達後十日內，向本院提出上訴狀。
                                            書記官  陳映孜
中　　　華　　　民　　　國　　九十三　　年　　　十　　　月　　　八　　　日
附錄本案論罪科刑主要法條：
中華民國刑法第三百二十一條
犯竊盜罪而有左列情形之一者，處六月以上、五年以下有期徒刑：
一  於夜間侵入住宅或有人居住之建築物、船艦或隱匿其內而犯之者。
二  毀越門扇、牆垣或其他安全設備而犯之者。
三  攜帶兇器而犯之者。
四  結夥三人以上而犯之者。
五  乘火災、水災或其他災害之際而犯之者。
六  在車站或埠頭而犯之者。
前項之未遂犯罰之。
中華民國刑法第三百二十九條
(準強盜罪)
竊盜或搶奪，因防護贓物、脫免逮捕或湮滅罪證，而當場施以強暴脅迫者
，以強盜論。
中華民國刑法第三百三十條
犯強盜罪而有第三百二十一條第一項各款情形之一者，處七年以上有期徒
刑。
前項之未遂犯罰之。
